【裁判字號】    98,裁,2211
【裁判日期】    980917
【裁判案由】    營業稅
【裁判全文】
最  高  行  政  法  院  裁  定
                                      98年度裁字第2211號
上  訴  人  南臣塑膠工業股份有限公司
代  表  人  甲○○
被 上訴 人  財政部臺灣省南區國稅局
代  表  人  乙○○
上列當事人間營業稅事件，上訴人對於中華民國98年4月22日高
雄高等行政法院98年度訴字第54號判決，提起上訴，本院裁定如
下：
    主  文
上訴駁回。
上訴審訴訟費用由上訴人負擔。
    理  由
一、按對於高等行政法院判決之上訴，非以其違背法令為理由，
    不得為之，行政訴訟法第242條定有明文。依同法第243條第
    1項規定，判決不適用法規或適用不當者，為違背法令；依
    同法第243條第2項規定，判決有該條項所列各款情形之一者
    ，為當然違背法令。又提起上訴，應以上訴狀表明上訴理由
    並應添具關於上訴理由之必要證據，復為同法第244條第1項
    第4款及第2項所明定。是當事人提起上訴，如以原審判決有
    不適用法規或適用不當為理由時，其上訴狀應有具體之指摘
    ，並揭示該法規之條項或其內容；如以原審判決有行政訴訟
    法第243條第2項所列各款情形為理由時，其上訴狀應揭示合
    於該條款之事實。上訴狀或理由書如未依上述方法表明，或
    其所表明者顯與上開法條規定之違背法令情形不相合時，即
    難認為已合法表明上訴理由，其上訴自非合法。
二、緣上訴人於民國（下同）92年8月1日至94年4月30日間進貨
    ，金額共計新臺幣（下同）18,549,917元，未依規定取得合
    法憑證，卻取得非實際交易對象有限責任臺灣省第二資源回
    收物運銷合作社（下稱二資社）開立之統一發票計40張，充
    作進項憑證，申報扣抵銷項稅額927,501元，經臺灣高等法
    院檢察署查獲，通報被上訴人審理違章成立，乃核定補徵營
    業稅927,501元。上訴人不服，循序提起行政訴訟，經原審
    法院判決駁回後，提起本件上訴。
三、上訴意旨雖主張：依財政部86年3月18日台財稅字第8618880
    61號、87年7月14日台財稅字第871953090號函附會議紀錄及
    95年5月23日台財稅字第09504535500號函釋可知，被上訴人
    過於注重實質交易過程，卻忽略了營業稅的本質，然而單純
    的買賣發票，取得發票者利用自己未支付營業稅額之發票扣
    抵其銷項稅額，不論其有無實際交易事實，開立發票者原則
    上已將發票上所載之進項稅額轉嫁給取得發票者，因此，營
    業人根據實際有繳交營業稅額之發票扣抵銷項稅額，事實上
    並不會造成營業稅稅收的損失。況且，於營業人確實有將進
    項稅額支付於虛設行號時，即已確定完成該營業稅稅捐之轉
    嫁，營業稅為轉嫁稅的目的即已達成，縱使嗣後該虛設行號
    並未如實履行其申報繳納營業稅的義務，亦與該營業人無關
    ，不得以該虛設行號未申報繳納營業稅為由，另對營業人課
    予補稅及處罰，否則營業人即受有「雙重課稅」之不利，並
    隱含有為其對手負擔保履行稅捐債務之責。是故，只要營業
    人有支付對價，即取得進項稅額之扣抵權，以之扣抵銷項稅
    額，為其對國家之稅捐債權抵銷權之正當行使，並無不法。
    然而上開函釋所衍生之區分方法，就營業稅的建制法理而言
    ，難以找到正當可予支持的法理基礎，不僅有違營業稅的轉
    嫁精神，且增加營業人於法無明文規定之下過重的負擔，實
    有違租稅法律主義的精神；查經濟部全國商工行政服務入口
    網之商工登記公司公示資料，顯示洪世明為代表人之富明塑
    膠有限公司業於91年6月25日起停業至92年6月30日止，迄今
    均未申請復業，證明於92年8月1日至94年4月30日上訴人向
    二資社交易進貨期間，洪君並無雙重身分，而係以二資社之
    社員且擔任司庫之職位，與之實際買賣進貨，非與富明塑膠
    有限公司買賣交易。洪君若有從事其他銷售廢棄物之行為，
    並透過人頭社員分散銷售所得額申報個人一時貿易所得，均
    係個人行為與上訴人無涉；上訴人由於其進貨商品為環保因
    素，再利用之廢塑膠再生粒，本來取得就必須向資源回收之
    合作社為之。再者，上訴人對其進貨均有相當嚴謹之流程，
    與二資社之洪世明交易按傳統慣例，談妥價格後再定買賣數
    量，故無契約，進貨時有二資社進料單，上訴人過磅單、驗
    收記錄及付款方式可憑；被上訴人認定上訴人非向二資社買
    賣，然而任何行號要開立國內不可撤銷信用狀，銀行確認信
    用狀押匯對象、貨品（原料生產後與販賣成品有關）、信用
    （賣方是否人頭戶）等要件後，定再派押匯當地銀行人員前
    往了解，並嚴加審核後方能開給賣方信用狀，不同一般買賣
    支付現款、支票或電匯等，實讓上訴人無助與悲哀；上訴人
    已開立國內不可撤銷信用狀、支票及匯款方式共計19,477,
    416元，且該款項亦入帳於二資社，為雙方不爭之事實，其
    隨即提領轉存，並非上訴人所能置喙。上訴人就進貨過程已
    盡相當之注意，應無違反營業稅法第19條之規定；原審法院
    及被上訴人對於上訴人是否准予適用95年5月23日台財稅字
    第09504535500號函，亦無所著墨，顯見原判決違背法令等
    語。惟原判決斟酌全辯論意旨及調查證據之結果，認定二資
    社並無銷貨與上訴人，實乃供應商洪世明與上訴人間廢塑膠
    再生粒之買賣，而以二資社虛開之發票作為進銷項憑證等情
    ，已詳述其得心證之理由，並就上訴人之主張，何以不足採
    取，分別予以指駁甚明。核其上訴理由，仍執與起訴意旨略
    同且經原審不採之陳詞及歧異見解，就原審取捨證據、認定
    事實及適用法律之職權行使，指摘為不當，且就原審已論斷
    者，泛言其未論斷，而非具體表明合於不適用法規、適用法
    規不當、或行政訴訟法第243條第2項所列各款之情形，難認
    對該判決之如何違背法令已有具體之指摘。依首開規定及說
    明，應認其上訴為不合法。
四、依行政訴訟法第249條第1項前段、第104條、民事訴訟法第9
    5條、第78條，裁定如主文。
中    華    民    國    98    年    9     月    17    日
                    最高行政法院第七庭
                        審判長法官  藍  獻  林
                              法官  廖  宏  明
                              法官  張  瓊  文
                              法官  姜  素  娥
                              法官  林  文  舟
以  上  正  本  證  明  與  原  本  無  異
中    華    民    國    98    年    9     月    18    日
                              書記官  邱  彰  德


司法院資訊處製作；財團法人民間司法改革基金會備份。
